臺灣臺中地方法院民事裁定            100年度監宣字第121號
聲  請  人  林保村
相  對  人  林俞婷
上列聲請人聲請監護宣告事件，本院裁定如下：
    主    文
宣告林俞婷（國民身分證統一編號：Ｚ000000000號）
為受監護宣告之人。
選定林保村為受監護宣告之人之監護人。
指定李阿月為會同開具財產清冊之人。
聲請費用由受監護宣告之人負擔。
    理    由
一、聲請意旨略以：聲請人林保村（男、民國四十一年七月十日
    生、國民身分證統一編號：Ｚ000000000號）為相
    對人林俞婷（女、七十三年十二月二十四日生、國民身分證
    統一編號：Ｚ000000000號）之父。相對人於九十
    八年間發生車禍，其後因缺氧性腦病變、硬腦膜下血腫、水
    腦症，進行腦部手術，致不能為意思表示或受意思表示，或
    不能辨識其意思表示之效果。雖屢經延醫診治均不見起色，
    已無法處理自己事務，為此聲請對其為監護之宣告。又聲請
    人經相對人之親屬共同推定為相對人之監護人，並由相對人
    之母李阿月（女、四十六年四月四日生、國民身分證統一編
    號：Ｚ000000000號）任會同開具財產清冊之人，
    是請選定聲請人為監護人，另請指定李阿月為會同開具財產
    清冊之人等語。
二、按對於因精神障礙或其他心智缺陷，致不能為意思表示或受
    意思表示，或不能辨識其意思表示之效果者，法院得因本人
    、配偶、四親等內之親屬、最近一年有同居事實之其他親屬
    、檢察官、主管機關或社會福利機構之聲請，為監護之宣告
    。受監護宣告之人應置監護人。法院為監護之宣告時，應依
    職權就配偶、四親等內之親屬、最近一年有同居事實之其他
    親屬、主管機關、社會福利機構或其他適當之人選定一人或
    數人為監護人，並同時指定會同開具財產清冊之人。法院選
    定監護人時，應依受監護宣告之人之最佳利益，優先考量受
    監護宣告之人之意見，審酌一切情狀，並注意下列事項：(一)
    受監護宣告之人之身心狀態與生活及財產狀況。(二)受監護宣
    告之人與其配偶、子女或其他共同生活之人間之情感狀況。
    (三)監護人之職業、經歷、意見及其與受監護宣告之人之利害
    關係。(四)法人為監護人時，其事業之種類與內容，法人及其
    代表人與受監護宣告之人之利害關係，民法第十四條第一項
    、第一千一百十條、第一千一百十一條第一項、第一千一百
    十一條之一分別定有明文。
三、經查：
（一）聲請人主張之事實，業據其提出戶籍謄本、診斷證明書等
      證物在卷可憑。本院於鑑定人即中國醫藥大學附設醫院黃
      介良醫師前詢問相對人，相對人對於法官訊問其姓名、年
      籍、住所等問題，皆無回應（本院一百年五月三日訊問筆
      錄參照）。嗣經鑑定醫師進行進一步檢查認：相對人因缺
      氧性腦病變造成器質性精神障礙，須使用氣切管器、鼻胃
      管、以及尿管，對於外界刺激完全無法反應，眼睛可開閉
      但無法表達意思，完全無法自我照顧，沐浴、洗臉、如廁
      、進食等日常生活事項及日常生活之消費方面，均無法自
      行完成；相對人診斷為器質性精神障礙，因表現前揭症狀
      ，理解及認知能力有嚴重障礙，故判定完全不具管理處分
      自己財產之能力，回復之可能性低，其精神障礙之程度已
      達不能為意思表示或受意思表示，或不能辨識其意思表示
      之效果，可為監護宣告等語，有該院之監護輔助鑑定書在
      卷可參。本院審酌上開勘驗結果及醫師所為之鑑定意見，
      認相對人因精神障礙，致不能為意思表示或受意思表示，
      亦不能辨識其意思表示效果，故聲請人聲請對相對人為監
      護之宣告，為有理由，應予准許。
（二）聲請人為相對人之父，及聲請人於本院訊問時亦同意擔任
      相對人之監護人，並經關係人即相對人之母李阿月、兄林
      忠駿開會同意等事實，業據聲請人陳明在卷並提出戶籍謄
      本、同意書、親屬團體會議推定監護人、會同開具財產清
      冊之人說明書、親屬系統表等件在卷可證。本院參酌前揭
      各節，認由聲請人任相對人之監護人，最能符合受監護宣
      告之人之最佳利益，爰選定聲請人為相對人之監護人。
（三）另關係人李阿月係相對人之母，其出具同意書表示同意擔
      任會同開具財產清冊之人，且經前揭關係人開會同意等事
      實，有前開戶籍謄本、同意書、說明書、親屬系統表等證
      物在卷可憑，爰指定關係人李阿月為會同開具財產清冊之
      人。
（四）末按民法第一千一百十三條準用同法第一千零九十九條、
      第一千一百零九條之規定，監護開始時，監護人對於受監
      護人之財產，應依規定會同法院指定會同開具財產清冊之
      人，於二個月內開具財產清冊，並陳報法院；監護人於執
      行監護職務時，因故意或過失，致生損害於受監護人者，
      應負賠償之責。基上，監護人林保村於本裁定確定後，應
      會同如主文第三項所示之法院指定人李阿月，於二個月內
      開具財產清冊，並陳報法院，併此敘明。
四、依民事訴訟法第六百零八條第一項，裁定如主文。
中    華    民    國    100   年    7     月    14    日
                    家事法庭  法  官  王靜秋
以上為正本係照原本作成。
如不服本裁定關於選定監護人及指定會同開具財產清冊之人等部
分，應於送達後十日內向本院提出抗告狀，並繳納抗告費新臺幣
一千元；其餘關於宣告監護之部分，不得抗告。
中    華    民    國    100   年    7     月    14    日
                              書記官  李培淇